臺灣高等法院臺中分院刑事裁定　　　　　　　　　　九十三年度毒抗字第三六號
　　抗　告　人　臺灣台中地方法院檢察署檢察官
　　被　　　告　甲○○
右抗告人因被告違反毒品危害防制條例案件，經檢察官聲請觀察勒戒（九十三年度聲
觀字第一一七號、九十三年度毒偵字第八一號），不服臺灣台中地方法院中華民國九
十三年三月九日第一審裁定（九十三年度毒聲第二九七號），提起抗告，本院裁定如
左：
    主　　  文
原裁定撤銷，發回臺灣臺中地方法院。
    理 　　 由
一、檢察官聲請意旨略以：被告甲○○前因施用毒品案件，經觀察、勒戒後，認無繼
    續施用毒品之傾向，業由臺灣臺中地方法院檢察署檢察官於民國九十二年二月十
    日，以九十二年度毒偵字第二四一號為不起訴處分確定。詎被告復基於概括之犯
    意，自上開不起訴處分後之不詳時間起至九十二年十二月三十日下午二時止，連
    續在朋友住處等地，施用第二級毒品安非他命多次，嗣於九十二年十二月三十日
    下午二時許，在台中市○區○○路八十號十樓之二查獲。訊據被告坦承上揭犯行
    ，且被告為警查獲後所採取之尿液經送檢驗結果亦呈甲基安非他命陽性反應，有
    台中縣衛生局尿液煙毒檢驗報告書一份附卷可稽。爰依修正前毒品危害防制條例
    第二十條第一項及觀察勒戒處分執行條例第三條第一項規定，聲請裁定將被告送
    勒戒處所觀察、勒戒云云。
二、原裁定以：按毒品危害防制條例於九十二年六月六日修正，並於九十三年一月九
    日施行，為簡化施用毒品犯之刑事處遇程序，故修正後僅區分為初犯及五年內再
    犯，凡依毒品危害防制條例規定執行觀察、勒戒、強制戒治完畢釋放，或為不起
    訴處分，或為不付審理之裁定、免刑之判決、不付保護處分之裁定等裁判後，五
    年內再犯施用毒品罪者，均屬再犯，應依法追訴，此觀修正後之毒品危害防制條
    例第二十三條規定至明。查被告甲○○前因施用毒品案件，經依本院裁定送觀察
    、勒戒後，認無繼續施用毒品之傾向，業由臺灣臺中地方法院檢察署檢察官於九
    十二年二月十日，以九十二年度毒偵字第二四一號為不起訴處分確定，此有臺灣
    高等法院被告全國前案紀錄表、臺灣臺中地方法院檢察署刑案資料查註紀錄表在
    卷可稽，聲請人以被告自上開不起訴處分確定後之不詳時間起至九十二年十二月
    三十日下午二時止，連續施用第二級毒品安非他命多次，依照前開說明，被告係
    屬再犯，依刑法第二條第二項及修正後毒品危害防制條例第二十三條第二項規定
    ，應依法起訴，是本件之聲請於法不合，應予駁回。
三、抗告意旨略以：本件被告犯罪時間在毒品危害防制條例修正施行前，案件繫屬本
    署時間亦在修正施行前，依修正前之毒品危害防制條例第二十條之規定與修正後
    現行之毒品危害防制條例第二十三條第二項之規定，比較修正前後上開條文規定
    ，以適用修正前之規定對被告較有利，應依該修正前之規定聲請觀察勒戒，原審
    未審酌修正後該條例第卅五條第二項之規定，自有疏漏云云。
四、按毒品危害防制條例業於九十二年七月九日修正，並於九十三年一月九日起施行
    ，依修正後之該條例第三十五條第一項第二款規定「於中華民國九十三年一月九
    日本條例修正施行前繫屬之施用毒品案件，於修正施行後，適用修正後之規定，
    並依下列方式處理：二、偵查中之案件，由檢察官依修正後規定處理之。」，同
    條第二項復規定「前項情形，依修正前之規定有利於行為人者，適用最有利於行
    為人之法律。」。經查，本件被告甲○○自上開九十二年二月十日不起訴處分後
    之不詳時間起至九十二年十二月三十日下午二時止，連續在朋友住處等地，施用
    第二級毒品安非他命多次，嗣於九十二年十二月三十日下午二時許，在台中市○
    區○○路八十號十樓之二查獲，於九十二年十二月三十一日移送臺灣臺中地方法
    院檢察署偵辦，係於毒品危害防制條例修正施行前即已繫屬偵查中，依前揭規定
    應比較新舊法，並依最有利於行為人之法律定其適用之準據，而被告前因施用毒
    品案件，經觀察勒戒後，認無繼續施用毒品之傾向，於九十二年二月十日經臺灣
    臺中地方法院檢察署檢察官以九十二年度毒偵字第二四一號不起訴處分確定，復
    犯本件連續施用第二級毒品犯行，核屬五年內再犯之案件，依修正施行後之毒品
    危害防制條例第二十三條第二項規定，固應逕予追訴，惟比較修正施行前之毒品
    危害防制條例關於一犯經觀察勒戒不起訴處分後，五年內再犯（即二犯）之施用
    毒品案件，仍應先經聲請法院裁定送執行觀察勒戒，苟經觀察勒戒後評定為有施
    用毒品傾向者，始追訴刑責，苟經評定為無繼續施用毒品傾向，則依法為不起訴
    處分，從而本件以修正施行前之毒品危害防制條例較有利於被告，自應適用修正
    前之毒品危害防制條例第二十條第一項之規定。復參以觀察、勒戒期間，依修正
    前毒品危害防制條例第二十條第一項規定不得逾一個月，修正後毒品危害防制條
    例第二十條第一項則規定不得逾二個月，比較新舊法，應以修正前舊法有利於行
    為人，仍應有依上開修正後該條例第三十五條第二項之適用，而為比較後適用修
    正前之規定。是本件原裁定法院未察，認本件應適用刑法第二條第二項及修正後
    之毒品危害防制條例第二十三條第二項之依法追訴，尚有未洽，檢察官抗告意旨
    ，據此指摘原裁定不當，非無理由，應由本院將原裁定撤銷發回原裁定法院，更
    為適當之處理。
五、據上論斷，應依刑事訴訟法第四百十三條前段，裁定如主文。
中　　　華　　　民　　　國　　　九十三　 年　　   五      月     四     日
                                    臺灣高等法院臺中分院刑事第十一庭
                                            審判長法　官  李  璋  鵬
                                                  法　官　胡　森　田
                                                  法　官  蕭　錦　鍾
右正本證明與原本無異。
不得再抗告。
                                                  書記官  蘇  昭  文
中　　　華　　　民　　　國　　　九十三　 年　　   五      月     五     日
                                                                        Ｉ
